臺灣基隆地方法院刑事判決　　　　　　　 94年度重訴字第5號
公　訴　人　臺灣基隆地方法院檢察署檢察官
被　　　告　丙○○
指定辯護人　本院公設辯護人　乙○○
被　　　告　丁○○
上列被告因殺人等案件，經檢察官提起公訴（94年度偵字第490
號），本院判決如下：
    主  文
丙○○殺人，處有期徒刑拾壹年陸月；又竊盜，處有期徒刑肆月
；又共同意圖為自己不法之所有，以不正方法由自動付款設備取
得他人之物，處有期徒刑肆月；應執行有期徒刑拾貳年。
丁○○共同意圖為自己不法之所有，以不正方法由自動付款設備
取得他人之物，處有期徒刑伍月；又意圖為自己不法之所有，而
侵占自己持有他人之物，處有期徒刑捌月；應執行有期徒刑壹年
。
    事  實
一、丙○○與彭金蓮二人係舊識，於交往期間，因彭金蓮年紀長
    於丙○○，二人並以姊弟相稱，而彭金蓮亦知丙○○長期無
    業，時有出借金錢與丙○○，嗣丙○○又因缺錢花用，於民
    國94年1月15日上午8時22分許乘彭金蓮與其電話聯絡之機會
    ，邀約彭金蓮北上基隆見面，欲向彭金蓮當面借款，渠等相
    約於國道中山高速公路大業隧道出口之基隆市○○區○○路
    見面，之後，彭金蓮即駕駛車牌號碼MK-3029號白色自用小
    客車，由桃園縣新屋鄉下田村之住處出發駛往基隆市，彭金
    蓮在大業隧道出口接獲丙○○後，因彭金蓮對基隆市路況不
    熟悉，於基隆市○○路23號前換由丙○○駕駛上開自用小客
    車，彭金蓮坐於右前座，丙○○因自己係有家室之人且彭金
    蓮亦為有夫之婦，為避人耳目，乃駛往台北縣瑞芳鎮人煙稀
    少地區方向行駛，經瑞芳自來水廠水源地後，約於同日上午
    10 時許駛至瑞芳鎮○○村○○○路人煙稀少之不詳產業道
    路（詳見臺灣基隆地方法院檢察署94年度相字第37號卷第61
    頁之編號第24、25號照片所示不詳路段），二人即停車坐於
    車內前座閒聊話家常，嗣丙○○見上址有人出入，乃再駕車
    駛至員山子產業道路附近另一雜草叢生小路於車內聊天（同
    前卷第65至第68頁之編號第8、9、10、11、12、13、14號照
    片所示地點），丙○○無錢花用，欲向彭金蓮借新台幣（下
    同）2萬元，彭金蓮則告以身上現金不夠，僅能相借1萬元與
    丙○○，並取出隨身攜帶之中壢新屋郵局提款卡1張（帳號
    ：0000000、局號：0000000）交與丙○○告知其密碼，並向
    丙○○稱俟下山（離開瑞芳鎮○○○道去提領，嗣丙○○與
    彭金蓮因不明原因發生口角並因而劇烈爭執，丙○○為抒解
    內心不滿情緒，逕自下車抽煙，僅彭金蓮仍留於車內數落丙○○，嗣丙○○再度返回上開自用小客車，坐於前開自用小
    客車之右後方，然二人仍爭吵不休，至此，遂引發丙○○極
    度不滿，而萌生殺意，乃丙○○明知以手或手肘掐扼人之頸
    部或勒住人之咽喉，均足以令人窒息死亡，竟仍基於殺人之
    故意，奮力以左手勒住彭金蓮之頸部，並往上開自用小客車
    右前座椅後方猛勒彭金蓮之頸部，致彭金蓮因呼吸道遭外力
    壓迫窒息死亡（此時約為上午10時餘至11時許之間）。丙○○於彭金蓮死亡後，復意圖為自己不法之所有，竊取彭金蓮
    遺留且應為彭金蓮之繼承人所有現金2萬元（起訴書誤載為1
    萬元），並為湮滅證據，復取走彭金蓮所遺留之不詳廠牌、
    門號為0000000000號白色行動電話一具。
二、丙○○於殺害彭金蓮後，分別於同日11時44分許、12時35分
    許撥打友人丁○○0000000000號行動電話，邀丁○○速至上
    開員山子產業道路（即臺灣基隆地方法院檢察署94 年度相
    字第37號卷第61頁之編號第24、25號照片所示不詳路段，起
    訴書誤載為同卷編號第8、9、10、11、12、13、14號照片所
    示路段），於通話時並詢問丁○○可否處理提款卡（即彭金
    蓮之提款），丁○○表示可以，旋自瑞芳鎮○○路國芳橋（
    其正在該橋下釣魚）騎乘LOU-811號重型機車趕赴上開員山
    子路段與丙○○會面，丙○○即當面將上開提款卡及行動電
    話1具交與丁○○，並告知提款卡之密碼，囑丁○○稱：「
    可以領就領，不可以領就處理掉」、「提款時要載安全帽遮
    掩」等語，丁○○於接獲彭金蓮之提款卡後，明知該提款卡
    之來歷不正，仍與丙○○基於共同意圖為自己不法之所有，
    盜領彭金蓮存款之犯意聯絡及行為分擔，首肯丙○○交代提
    款之事，迅持前開提款卡騎乘上開機車往基隆市區方向駛去
    ，並承丙○○之指示前往基隆市區尋找不特定金融機構自動
    提款機。
三、丙○○於丁○○離去後，復返回行兇現場（即臺灣基隆地方
    法院檢察署94年度相字第37號卷第65至第68頁之編號第8、9
    、10、11、12、13、14號照片所示地點），將上開自用小客
    車略加清理後，竟基於遺棄屍體之犯意，先將彭金蓮之屍體
    所在座椅向後仰放，並以彭金蓮之上衣覆蓋彭金蓮，佯以已
    氣絕死亡之彭金蓮係半躺坐於右前座，且駕駛上開自用小客
    車沿瑞芳鎮○○○路（即106號縣道）往台北縣平溪鄉十分
    寮方向行駛，伺機尋覓偏僻處所，行駛過程中，丙○○恐留
    有指紋於彭金蓮之衣物上，途經瑞芳鎮東和里不詳便利超商
    店時，即下車購買黑色塑膠袋3個做為棄屍後褪去彭金蓮身
    著衣物掩蓋之用，於駛至106號縣道73.8公里處時（見同前
    卷第61至第70頁照片），見該處偏僻，人跡稀少，即將彭金
    蓮屍體拖出車外，使彭金蓮屍體滾落左側山谷下而遺棄之，
    復沿山谷往下察看，並於抵達彭金蓮陳屍處時，再將彭金蓮
    屍體往山谷下續拖約10公尺，並隨即脫去彭金蓮身上所著衣
    物（胸罩部分未脫去），復以先前購買之黑色塑膠袋覆蓋於
    彭金蓮身上，以掩人耳目。此後，丙○○又駕駛上開自用小
    客車返回前述行兇現場並棄置該車，於回程中，丙○○將彭
    金蓮所著衣物隨手丟棄於106號縣道編號31B9952FC35號之頂
    坪幹線附近之垃圾桶內。
四、丁○○騎乘上開機車返回基隆市區後，先至基隆市○○路1號
    「寶賢安全帽專賣店」購買松裕昌實業公司製造之型號665
    、銀色全罩式安全帽1頂（並換裝墨色之眼罩），以利後續
    提款時可遮掩面貌特徵，以避司法機關追查，其並將上開自
    丙○○處取得之白色行動電話丟棄於基隆港內，嗣於同日下
    午14時27分許，丁○○以頭戴上開全罩式安全帽遮掩面貌之
    方式，並騎上開機車至基隆市○○區○○街81號「基隆農會
    百福分部」（現已遷至基隆市○○區○○街92號），以前開
    提款卡插入自動提款機並輸入1516號密碼接續2次以不正手
    法合計提領4萬元（第一次：14時27分57秒盜領2萬、第2次
    ：14時29分6秒盜領2萬）得手後，再基於同次盜領提款之犯
    意，以同一手法，接續於同日14時46分許，至台北縣汐止市
    ○○路○段393號「汐止郵局」，以前開提款卡接續2次提領5
    萬元（第一次：14時46分44秒盜領2萬、第2次：14時47分53
    秒盜領3萬），嗣因自動提款機之螢幕顯示上開帳戶當日提
    款已逾上限9萬元，丁○○乃放棄續行提款犯行，丁○○於
    得手後，即於14時48分許通知丙○○已經盜領現款9萬元，
    丙○○即要求丁○○均分所盜領之款項，二人乃再度相約於
    員山子產業道路上開路段，嗣2人見面後，朋分9萬元贓款（
    各分得4萬5千元），丁○○並另行起意，意圖為自己不法之
    所有，向丙○○訛稱「提款卡已丟棄」，而將丙○○持有之
    上開提款卡加以侵占入己。嗣丁○○另行起意，在未告知丙○○之情況下，逕自於同年月17日，單獨1人，持上開提款
    卡，至基隆市○○○路「基隆市農會」及「基隆農會百福分
    部」，接續以前開提款卡合計盜領9萬元（第1次：8時9分23
    秒盜領2萬、第2次：8時20分04秒盜領2萬、第3次：8時3分
    22秒盜領2萬、第4次8時31分01秒盜領2萬、第5次：8時41分
    42秒盜領1萬）得逞，丁○○旋即將上開提款卡丟棄位於基
    隆市○○區○○路之交通部公路總局台北區監理所基隆監理
    站附近，所盜領之款項悉花用殆盡。
五、嗣因彭金蓮失蹤多日，其夫戊○○報請桃園縣警察局楊梅分
    局（下稱楊梅分局）調閱彭金蓮之0000000000號行動電話通
    聯紀錄始知彭金蓮於上開案發日前即已多次與丙○○聯絡，
    楊梅分局乃向本院聲請核發搜索票，至丙○○位在台北縣瑞
    芳鎮○○路1巷21號之住處搜索，惜未搜獲任何可疑之證物
    ，警方又於94年1月26日下午通知戊○○已在瑞芳前開山區
    草叢內發現彭金蓮之MK-3029號白色自用小客車，戊○○自
    該車發現之地點益發懷疑有地緣關係之丙○○涉其妻彭金蓮
    之失蹤案件，又戊○○亦發現彭金蓮之上開帳戶存款有異常
    提領情形，乃報警處理，經警調閱「汐止郵局」監視錄影帶
    查看而獲知盜領其妻存款之人係一身材高高之人，戊○○乃
    於94年1月26日下午將丙○○自伊之上開住處帶回其位在桃
    園縣新屋鄉某址之工廠內加以盤問，丙○○推稱上開提款之
    監視錄影帶內之人係其基隆某友人，並帶同戊○○至基隆市
    警察局附近之鬧區找尋該友人，因未尋獲而返回戊○○上開
    工廠內，翌日即94年1月27日早上，楊梅分局永安派出所副
    所長呂金寶打電話予戊○○，戊○○向其報告丙○○在伊之
    工廠內，呂金寶旋率所內警員林國進共赴該工廠，該時呂金
    寶等警方人員均尚未對彭金蓮之失蹤係遭丙○○殺害乙節得
    有合理懷疑，呂金寶即在上開工廠辦公室內詢問丙○○有關
    彭金蓮失蹤之案情，經三度詢問，丙○○始坦承其已殺害彭
    金蓮，而接受裁判，並將上開情節和盤托出，呂金寶旋將丙○○帶至楊梅分局刑事組，該刑事組小隊長鄭俊超於是日下
    午3時45分許帶同丙○○至106號縣道73.8公里處尋獲彭金蓮
    之屍體。
六、案經被害人彭金蓮之夫戊○○訴由桃園縣警察局楊梅分局報
    請臺灣基隆地方法院檢察署檢察官偵查起訴。
    理  由
一、訊據被告丙○○、丁○○均對於上開事實坦承不諱，本院亦
    曾將被告二人送內政部警政署刑事警察局測謊，經鑑定結果
    「一、受測人丙○○於測前會談否認有謊稱被害人彭金蓮是
    自願將提款卡密碼告訴渠的，經測試無不實反應。二、當問
    及受測人丙○○『有關彭金蓮被勒脖子的時候，現場包含死
    者彭金蓮，一共多少人？』，測試圖譜反應在『2人』。三
    、受測人丁○○於測前會談否認有參與勒被害人彭金蓮的脖
    子，經測試結果因圖譜反應欠缺一致性，無法鑑判。」此有
    該局鑑定書一紙及測試圖譜二份附卷可稽，可見被告丙○○
    所供案情確與事實相符。再本院又命楊梅分局承辦人鄭俊超
    分別帶同被告二人實際模擬案發當日之行程路線及各行程所
    耗時間，結果並無發現與二被告所供上情不符之處，此有經
    警實際帶同二被告模擬後所製作該二被告之警訊筆錄及路線
    、路程圖二份在卷可憑。復查，法務部法醫研究所以法醫理
    字第0940000544號函覆之該所 (94)醫鑑字第0185號鑑定書
    對於被害人彭金蓮之死因分析為「一、死者死亡原因為頸部
    及口鼻部外力壓迫造成之窒息。二、死者右額部及兩側脛前
    瘀傷，有可能因被扼頸而掙扎時碰撞車頂或儀表板手箱所致
    ，與嫌疑人（丙○○）供詞並不違背。」等語，鑑定結果「
    死者彭金蓮因呼吸道遭外力壓迫窒息死亡，死亡方式為他殺
    。」，是以，被告丙○○所供之行兇過程及行兇手段與客觀
    事實尚無扞挌。此外，復有被害人彭金蓮之中壢新屋郵局帳
    號551433號郵政存簿提存款摘要一份、被告丁○○盜領被害
    人存款之彩色翻拍照片九幀、光碟片一片、0000000000、00
    00000000、0000000000、0000000000號行動電話通聯紀錄、
    基隆市農會信用部百福分部及汐止郵局照片、相驗照片、相
    關之作案現場照片（包括被告丙○○殺人地點之照片、被告
    丙○○交提款卡予被告丁○○之相會地點之照片、被告丙○○棄屍地點之照片、被告丁○○買安全帽之地點之照片、其
    丟棄被害人彭金蓮之手機之地點之照片、其案發日所騎乘機
    車之照片、其提領款項時所著衣物之照片、其丟棄提款卡之
    地點之照片、其丟棄安全帽之地點之照片）、台灣基隆地方
    法院檢署察署相驗屍體證明書、相驗筆錄、解剖筆錄、勘驗
    筆錄附卷可稽，證人即「寶賢安全帽專賣店」老闆游啟賢亦
    於警訊證稱被告丁○○即係案發日下午向其購買銀色全罩式
    安全帽1頂並加價將該安全帽換裝墨色之眼罩之顧客，綜上
    ，被告二人之上開犯行均堪認定。末以，本件如事實欄五所
    述之破案經過，除據告訴人即證人戊○○於本院94年11月3
    日審理時證述明確，證人即案發時擔任楊梅分局永安派出所
    副所長之呂金寶亦於本院94年11月24日審理時證稱「．．．
    ，94年1月26日前十幾天，戊○○向我說他妻子失蹤，有請
    求協尋，有正式備案，在94年1月26日（按應係同年月27日
    ）當天早上九時餘我關心他打電話給他，他向我說有一位嫌
    疑人即丙○○在他工廠裡面，我就跟一位警員林國進過去他
    工廠瞭解情況，到達後有看見戊○○、戊○○母親、女婿、
    妹夫及丙○○，丙○○在工廠裡面辦公室坐，他有無受傷我
    沒有注意，我距離丙○○大約1、2公尺，我坐著問丙○○，
    問他一些疑點，他起初都沒有承認是他作案，我說了一些利
    害關係給他聽，曉諭他，到了第三次我問他，他才承認戊○○的妻子是他殺的。戊○○妻子失蹤的案子本來是楊梅分局
    刑事組己○○○○○在辦，我於丙○○承認犯案後，我就將
    丙○○帶回派出所，然後用電話向所長及刑事組己○○○○○報告這件事，刑事組後來通知我們將丙○○帶到刑事組去
    。」、「（問：你到達戊○○的工廠時，是否已經瞭解丙○○涉有殺人嫌疑？）去的時候還不瞭解。」、「（問：在丙○○自己供出他殺害戊○○妻子之前，你們是否掌握到丙○○有殺人嫌疑的證據，或有其他線索得有合理懷疑？）因為
    當初戊○○是報失蹤，我們派出所還沒有掌握到丙○○有殺
    人嫌疑的證據。」等語，而證人鄭俊超亦於本院94年11月3
    日審理時證稱「當時是被害人家屬戊○○向我們報案說他太
    太失蹤，有到永安派出所去報案，也有到我們分局三組報案
    ，我們依據他所說的去調閱他太太的通聯紀錄，發現他太太
    最後一通電話是打給丙○○，所以我們就向基隆地檢申請搜
    索票，然後我們有去被告丙○○家裡搜索，但是沒有發現到
    犯罪證物，當時還不敢肯定被告丙○○有涉案，所以當時還
    沒有鎖定就是丙○○涉案，再接下來我們分局三組沒有什麼
    動作，直到分局長直接指派我從永安派出所接手人犯丙○○
    ，這時他已經承認殺人，我們就帶他去找屍體，所以破案的
    過程要問永安派出所，．．．」等語，由是可知，被告丙○○於向證人呂金寶自承犯行時，有偵查權之檢、警機關尚未
    得知其犯本案，其自符自首要件。
二、核被告丙○○所為，係犯刑法第二百七十一條第一項之殺人
    罪、第二百四十七條第一項之遺棄屍體罪、第三百二十條第
    一項之竊盜罪、第三百三十九條之二第一項之以不正方法由
    自動付款設備取款罪；被告丁○○所為，係犯刑法第三百三
    十九條之二第一項之以不正方法由自動付款設備取款罪、第
    三百三十五條第一項之侵占罪；公訴人雖漏未論引被告丁○○之侵占罪法條，然其起訴書犯罪事實欄二已有敘及，自不
    影響起訴及審判範圍。被告丙○○與被告丁○○於94年1月
    15 日所犯之以不正方法由自動付款設備取款罪，有共同之
    犯意聯絡、行為分擔，為共同正犯。被告丙○○所犯殺人罪
    、遺棄屍體罪有方法結果之牽連關係，為牽連犯，應依刑法
    第五十五條之規定從較重之殺人罪處斷（參最高法院二十七
    年度上字第二八二六號、二十九年度上字第一五六二號判例
    要旨、九十二年度台上字第三四三二號判決要旨）。被告丙○○、丁○○於94年1月15日所犯之多次以不正方法由自動
    付款設備取款罪行，被告丁○○於94年1月17日所犯之多次
    以不正方法由自動付款設備取款罪行，各係基於單一犯意，
    在時、地密接之情狀下，本於同一目的，接續犯之，各為接
    續犯。被告丙○○所犯上開三罪，犯意各別，行為互殊，應
    分論併罰之。被告丁○○於94年1月15日侵占上開提款卡後
    ，係另行起意又於94年1月17日自行一人盜領款項，業據其
    於本院審理時陳述明確，故其於94年1月15日、同年月17日
    所犯之以不正方法由自動付款設備取款罪，應分論併罰之，
    公訴人認應構成連續犯，尚有未洽；其於94年1月17日所犯
    之以不正方法由自動付款設備取款罪與其所犯之侵占罪，有
    方法結果之牽連關係，為牽連犯，應依刑法第五十五條之規
    定從較重之侵占罪處斷；其所犯上開二罪，犯意各別，行為
    互殊，應分論併罰之。被告丙○○犯後自首，應依刑法第六
    十二條前段減輕其刑。爰審酌被告丙○○僅因細故即殺害與
    其熟識甚至時而慷慨解囊借款之被害人、其殺害被害人後又
    將之棄屍荒郊野外以逃避警方追緝、被告二人犯後坦承犯行
    、被告二人盜領之款項多寡、被告丙○○竊盜之財物等一切
    情狀，分別量處如主文所示之刑，並依刑法第五十一條第五
    款之規定，定渠等應執行之刑。末以，扣案之鱈魚香絲1包
    、義美小泡芙1包、MMS巧克力1包、鱈魚香絲1包、義美小泡
    芙1包、MMS巧克力1包、酸梅1罐，或係被害人彭金蓮於案發
    日與被告丙○○共赴案發地點中途下車所買，或係檢察官於
    94年2月24日赴現場勘驗中途所購買（用以比對被害人彭金
    蓮所購買之零嘴），又扣案之外套夾克1件、西裝長褲1條，
    係被告丁○○領款時所著衣物，扣案煙蒂2根、毛髮1件、牙
    籤1件、菸蒂3根，則係警方用以鑑驗現場微物跡證之比對之
    用，俱與被告二人犯罪無關，均不在宣告沒收之列；至被告
    丁○○盜領款項時所戴、用以掩飾身份之安全帽一頂，業據
    其自陳丟棄於基隆市○○區○○路之交通部公路總局台北區
    監理所基隆監理站旁之路邊，警方亦攝有該位置之照片二幀
    附卷可憑，該安全帽既未扣案，未免執行困難，自以不宣告
    沒收為當。
據上論斷，應依刑事訴訟法第二百九十九條第一項前段，刑法第
二十八條、第二百七十一條第一項、第二百四十七條第一項、第
三百二十條第一項、第三百三十九條之二第一項、第三百三十五
條第一項、第五十五條、第六十二條前段、第五十一條第五款，
罰金罰鍰提高標準條例第一條前段，判決如主文。
本案經檢察官甲○○到庭執行職務
中　　華　　民　　國　　94　　年　　12　　月　　14　　日
                  刑事第四庭審判長法    官  鄭景文
                                  法　　官  王美婷
                                  法　　官  曾雨明
以上正本證明與原本無異。
對於本件判決如有不服，應於收受送達後10日內，向本院提出上
訴書狀，上訴於臺灣高等法院。
中　　華　　民　　國　　94　　年　　12　　月　　16　　日
                                  書 記 官  王靜敏
附錄法條：
中華民國刑法第271條第1項：
殺人者，處死刑、無期徒刑或 10 年以上有期徒刑。
中華民國刑法第247條第1項：
損壞、遺棄、污辱或盜取屍體者，處 6 月以上 5 年以下有期徒
刑。
中華民國刑法第320條第1項：
意圖為自己或第三人不法之所有，而竊取他人之動產者，為竊盜
罪，處 5 年以下有期徒刑、拘役或 500 元以下罰金。
中華民國刑法第339條之2第1項：
意圖為自己或第三人不法之所有，以不正方法由自動付款設備取
得他人之物者，處3年以下有期徒刑、拘役或1萬元以下罰金。
中華民國刑法第335條第1項：
意圖為自己或第三人不法之所有，而侵占自己持有他人之物者，
處 5 年以下有期徒刑、拘役或科或併科 1 千元以下罰金。
